【裁判字號】    92,交聲,538
【裁判日期】    920502
【裁判案由】    違反道路交通管理處罰條例聲明異議
【裁判全文】
臺灣臺北地方法院交通事件裁定                    九十二年度交聲字第五三八號
    受處分人  乙○○
    即異議人
右列受處分人因違反道路交通管理處罰條例案件，對於臺北市交通事件裁決所中華民
國九十二年四月十八日所為之處分（原處分案號：北市裁三字第駕裁二二－ＡＡ00
00000號），聲明異議，本院裁定如左：
    主      文
異議駁回。
    理      由
一、按汽車駕駛人，行車速度，超過規定之最高時速者，處新臺幣（下同）一千二百
    元以上二千四百元以下罰鍰，道路交通管理處罰條例第四十條第一項定有明文，
    且汽車駕駛人駕駛汽車違反前揭規定者，除應依該條所規定之罰鍰處罰外，並予
    記違規點數一點，同條例第六十三條第一項第一款亦定有明文。而行為人如係駕
    駛汽車行車速度超過規定之最高時速未滿二十公里，為警舉發，在舉發通知單上
    所載之應到案日期前到案聽候裁決，經主管機關調查後仍認定其有上開違規行為
    者，依違反道路交通管理事件統一裁罰基準及處理細則第四十四條第一項及違反
    道路交通管理事件統一裁罰基準表（以下稱基準表）之規定，需對該行為人處以
    一千七百元之罰鍰，並記違規點數一點。又逕行舉發違反道路交通管理事件，經
    汽車所有人依通知單之應到案日期前到案，並告知違規駕駛人姓名、身分證統一
    編號及住址者，處罰機關應即另行通知違規駕駛人到案依法處理；逾應到案日期
    ，處罰機關應依道路交通管理處罰條例第八十五條第三項規定處罰該汽車所有人
    ，違反道路交通管理事件統一裁罰基準及處理細則第二十四條亦定有明文。易言
    之，如汽車駕駛人在道路超速行駛，為警當場攔停者，處罰機關固應對汽車之駕
    駛人為處罰，惟若舉發機關並非當場對該部汽車攔停，而係依違反道路交通管理
    事件統一裁罰基準及處理細則第二十三條第一項第五款規定以科學儀器取得違規
    證據資料（如照相機或測速器）逕行舉發者，此際舉發機關只能依上開處理細則
    第二十三條第二項規定對汽車所有人為掣單舉發，而如經舉發之汽車所有人在舉
    發通知單之應到案日期前到案，並告知處罰機關該名超速駕駛之汽車違規駕駛人
    姓名、身分證統一編號及住址者，處罰機關應即依前開細則第二十四條規定處罰
    該名違規駕駛人，而如汽車所有人未於應到案日期前到案或雖於應到案日期前到
    案，而未告知處罰機關實際之違規駕駛人者，處罰機關仍應依道路交通管理處罰
    條例第八十五條第三項「本條例關於車輛駕駛人之處罰，如應歸責於車輛所有人
    者，處罰車輛所有人。」規定，對車輛所有人加以處罰。
二、本件受處分人即異議人乙○○所有之車號ＢＮ－八九五０號自用小客車，於民國
    九十年十月十日上午八時三十七分許，行經臺北市○○○○道路往南行駛，該路
    段限速為時速六十公里，受處分人所有之該部汽車竟以七十一公里之時速超速行
    駛，而為擺置於路旁之固定式雷達波型微電腦自動採證測速照相機以拍照之方式
    取證，嗣臺北市政府警察局甲○○○○局交通分隊員警何嘉文以受處分人所有該
    部汽車有違反前揭條例第四十條第一項規定之行為逕行掣單舉發，經將舉發通知
    單送達於受處分人後，受處分人向原處分機關提出申訴，惟未明白告知原處分機
    關當時該部汽車之違規駕駛人之確實姓名及年籍，經原處分機關請原舉發單位調
    查結果，仍認受處分人所有之該部汽車有於前揭路段超速行駛行為，原處分機關
    乃依前揭條例第四十條第一項、第六十三條第一項第一款、第八十五條第三項及
    違反道路交通管理事件統一裁罰標準及處理細則第二十四條、第四十四條第一項
    及基準表之規定，以受處分人所有該部汽車超過規定之最高時速未滿二十公里行
    駛，於九十二年四月十八日裁處異議人罰鍰一千七百元，併記違規點數一點。
三、受處分人所提出之聲明異議狀意旨略以：其當日駕駛該部汽車行經該處，突感胃
    腸不適，急需尋找廁所，乃超速行駛致遭拍照舉發，實不合情理云云。惟按行車
    速度，依標誌或標線之規定，無標誌或標線者，在市區道路，時速不得超過五０
    公里，道路交通安全規則第九十三條第一項第一款前段定有明文。是汽機車駕駛
    人行經有標誌或標線規定之路段，應依該標誌或標線所定之限速行駛，以維交通
    安全。經查：受處分人確係於上開時地駕駛該部汽車超速行駛，而為雷達測速照
    相機以拍照之方式取證等情，有違規當時之採證照片三幀在卷可憑，此亦為受處
    分人所自承不諱，至其所陳前揭情詞，非但並無證據可資證明其所述屬實，且縱
    係實情，亦為其當時違規超速行駛之動機及目的，無從構成免罰之合理事由，受
    處分人上開所辯無非卸責之詞，洵非可採，本件事證明確，其前開違規行為堪以
    認定。
四、綜上所述，受處分人確有駕駛該部汽車在前揭時地超速行駛之違規行為，從而原
    處分機關依前開道路交通管理處罰條例第四十條第一項、第六十三條第一項第一
    款、第八十五條第三項及違反道路交通管理事件統一裁罰基準及處理細則第二十
    四條、第四十四條第一項及基準表之規定，裁處異議人罰鍰一千七百元，併予記
    違規點數一點，核無違誤，本件聲明異議為無理由，應予駁回。
據上論斷，應依道路交通案件處理辦法第十九條，裁定如主文。
中      華      民      國      九十二    年      五    月      二      日
                                      臺灣臺北地方法院交通法庭
                                          法  官    邱光吾
右正本證明與原本無異。
如不服本裁定，應於裁定送達後五日內向本院提出抗告狀。
                                          書記官    劉英芬
中      華      民      國      九十一    年      五    月      二      日


司法院資訊處製作；財團法人民間司法改革基金會備份。
